臺灣桃園地方法院刑事判決
110年度訴字第20號
公  訴  人  臺灣桃園地方檢察署檢察官 
被      告  唐道軍  





被      告  賴禹廷  




上  一  人
選任辯護人  江政俊律師
上列被告因組織犯罪防制條例等案件，經檢察官提起公訴（108
年度偵字第3826號、第24739號、108年度少連偵字第29號、第89
號），本院判決如下：   
    主  文
戊○○犯如附表一所示之罪，各處如附表一主文欄所示之刑及沒收
。應執行有期徒刑拾貳年。
辰○○犯如附表二所示之罪，各處如附表二主文欄所示之刑及沒收
。應執行有期徒刑貳年。
　　事  實
辰○○、戊○○（左列2人所涉參與犯罪組織部分，均分別經判處罪
刑確定）、黃岳鈞（業經判處罪刑確定）、饒瑞浩（業經判處罪
刑確定）等人參與，由乙○○（通緝中）於民國107年4月前發起、
主持、操控以組成具有組織性之詐欺車手集團，且為謀取不法利
益，分別為下列之行為：
一、戊○○、辰○○、乙○○、黃岳鈞及其他真實姓名年籍不詳之詐欺
    集團成員（含本案車手集團，及其他有犯意聯絡行為分擔之
    電信詐欺集團），共同意圖為自己不法之所有，分別基於如
    附表一各該編號所示行使偽造公文書、冒用政府機關或公務
    員名義、3人以上共同詐欺取財、以不正方法由自動付款設
    備取得他人財物及違反洗錢防制法之犯意聯絡，先由電信詐
    欺集團成員於本判決（以下未標明為「起訴書附表」者，均
    同）附表一、二各該編號所示詐欺時間，以各該編號所示方
    式，向各該編號之被害人行使詐術，待各該編號之被害人陷
    於錯誤後，該等電信詐欺集團成員即以不詳方式聯絡乙○○告
    知上情，繼各該編號之被害人依指示交付財物後，乙○○即以
    臉書MESSENGER、FACETIME、SKYPE等通訊軟體聯繫戊○○、辰
    ○○等成員，並指示車手集團成員取款，並於附表一、二各該
    編號所示分工模式之共犯取得被害人之財物後，分別交由戊○○、辰○○等人收取，戊○○、辰○○再轉交上手，並取得監控面
    交及收水之酬勞即詐欺款項之1％。
二、戊○○、劉昶輝（業經判處罪刑確定）及其他真實姓名年籍不
    詳之成員，共同意圖為自己不法之所有，基於行使偽造公文
    書、冒用政府機關或公務員名義、3人以上共同詐欺取財及
    違反洗錢防制法之犯意聯絡，先由電信詐欺集團成員於如附
    表一編號11所示之時間、方式詐欺該編號所示之被害人，並
    由戊○○、劉昶輝等成員以該編號所示分工模式參與其中，嗣
    於107年12月12日下午2時50分許，為警在臺南市○○區○○街00
    0號前當場查獲同案被告劉昶輝與少年陳○桀。
    理  由
壹、有罪部分：
一、證據能力：   
    本案認定事實所引用之卷證資料，屬於傳聞之供述部分，被
    告戊○○、辰○○於本院準備期日均同意引用為證據（見本院訴
    字卷【下稱本院卷】一第175頁），而被告辰○○之辯護人迄
    至言詞辯論終結前亦未聲明異議，本院審酌上開證據資料製
    作時之情況，並無違法不當或證明力明顯過低之情形，亦認
    為以之做為證據應屬適當，認依刑事訴訟法第159條之5規定
    均例外有證據能力。至本案認定事實所引用之非供述證據，
    並無證據證明係公務員違背法定程序所取得，依刑事訴訟法
    第158條之4反面解釋，亦均得為證據。   
二、上揭事實，業據被告戊○○、辰○○於本院審理時坦承不諱（見
    偵三卷第103至104頁反面、偵六卷第40頁反面至42頁反面、
    偵九卷第60至64頁、第70至74頁、本院卷一第165至171頁、
    本院卷二第40至41頁、第121至122頁，偵查卷對照表詳如附
    表四），核與證人即共犯黃岳鈞、劉昶輝、陳家強、少年莊
    ○維、鄭○宏於偵查中之證述、證人即被害人丁○○、甲○○、卯
    ○○、寅○○、庚○○、癸○○、巳○○、丙○○、午○○、己○○、丑○○○
    、子○○、辛○○於警詢時指述之情節大致相符之情節大致相同
    （見偵一卷第20至22頁、偵二卷第76至79頁、第142至143頁
    、偵三卷第117至118反面、第121至123頁反面、偵四卷第79
    至80頁、第84至85頁、第92至94頁反面、第170至174頁、第
    187至192頁、偵七卷第123至124頁、第132至133頁、第135
    至136頁、第138至142頁、第158至159頁、第164至165頁反
    面、第173至174頁、第182至185頁、第189至190頁、偵八卷
    第1頁正、反面、第5至6頁反面），且有臺灣土地銀行匯款
    申請書、國泰世華商業銀行匯出匯款憑證、郵局跨行匯款申
    請書、埤頭鄉農會匯款回條、華南商業銀行匯款回條聯、蕭
    培鈞上海商業儲蓄銀行00000000000000號帳戶之新臺幣存款
    開戶及各項服務申請書與交易明細、黃岳鈞郵局帳戶基本資
    料暨交易清單、被害人甲○○之郵局及臺灣銀行存簿封面暨交
    易明細、被害人寅○○郵局00000000000000號帳戶基本資料及
    客戶歷史交易清單、被害人巳○○台灣銀行000000000000及台
    北富邦銀行000000000000號帳戶基本資料及交易明細、被害
    人丙○○郵局存簿封面及交易明細、被害人午○○郵局帳戶交易
    資料、被害人己○○郵局帳戶基本資料及客戶歷史交易清單、
    國泰世華商業銀行存匯作業管理部109年11月9日國世存匯作
    業字第1090170269號函附客戶基本資料查詢及交易明細、臺
    灣銀行營業部109年11月9日營存字第10950125061號函附基
    本資料及交易明細、台北富邦銀行商業股份有限公司羅東分
    行109年11月12日北富銀羅東字第1090000050號函附基本資
    料及交易明細、被害人子○○臺灣銀行帳戶資料查詢（個人戶
    ）及存摺存款歷史明細批次查詢、提領款項之監視器畫面翻
    拍照片、自動櫃員機交易明細表翻拍照片、火車站現場照片
    、被害人癸○○與詐欺集團成員之LINE通訊軟體對話紀錄、偽
    造之臺北地檢署監管科收據影本、偽造之臺北地檢署刑事傳
    票影本、偽造之臺灣臺北地方法院地檢署強制性資產凍結執
    行書影本、偽造之高雄地檢署監管科收據影本、偽造之丑○○○中國信託商業銀行存簿封面及明細影本、偽造之辛○○台北
    富邦銀行存簿封面及明細、偽造之臺灣臺中地方法院行政凍
    結管收執行命令影本、偽造之臺中地方法院檢察署提存公文
    書、偽造之臺中地檢署監管科收據影本、偽造之臺中地方法
    院不動產保證金影本、偽造之臺中地方法院結案保證金收據
    影本、少年莊○維與鄭○宏持用之行動電話門號通聯紀錄、鄭
    ○宏遠傳行動上網通聯報表、台灣大哥大股份有限公司雙向
    通聯資料查詢結果、行動電話0000000000號雙向通聯紀錄等
    件在卷可稽（見偵一卷第41至43頁、偵四卷第21至26頁、81
    至83頁、第87至88頁、第99頁正、反面、第100頁正、反面
    、第119至122頁、第123頁、第129頁、偵六卷第76至80頁反
    面、第84至85頁反面、第87至88頁、第90頁至93頁、第97頁
    、偵七卷第31至32頁、第91至92頁反面、第124頁反面、第1
    34頁、第145頁正、反面、第160至163頁、第169至171頁反
    面、第176至180頁反面、第183頁反面、第188頁正、反面、
    偵八卷第2至3頁反面、第7至11頁反面、第17頁反面至18頁
    、第86頁、第89至90頁、第92至95頁、第97至99頁、第101
    至103頁）此部分事實，堪以認定。綜上，本案事證明確，
    被告戊○○、辰○○上開犯行，洵堪認定，應予依法論科。
三、論罪科刑：　　
  ㈠罪名：
　⒈按刑法上之偽造文書罪，乃著重於保護公共信用之法益，即
    使該偽造文書所載名義製作人實無其人，而社會上一般人仍
    有誤信其為真正文書之危險，即難阻卻犯罪之成立；又刑法
    上所稱「公文書」，係指公務員職務上製作之文書，與其上
    有無使用「公印」無涉；若由形式上觀察，文書之製作人為
    公務員，且文書之內容係就公務員職務上之事項所製作，即
    令該偽造之公文書上所載製作名義機關不存在，或該文書所
    載之內容並非該管公務員職務上所管轄，然社會上一般人既
    無法辨識而仍有誤信為真正之危險，仍難謂非公文書。經查
    ，本案詐欺集團成員持以行使偽造如附表三所示之文件，形
    式上既係表明「臺灣臺北地方法院檢察署」、「臺灣臺中地
    方法院（惟其上係偽造「臺灣臺中地方法院檢察署」之公印
    文）」、「臺灣高雄地方法院檢察署」之政府機關所出具，
    其內容又與公權力相關，自有表彰該機關公務員本於職務而
    製作之意，縱該文書所載之內容顯有疑義，或該等機關實際
    上並無「監管科」等相關機關之設置，惟一般人苟非熟稔司
    法、行政系統組織或法律事務，實不足以分辨該機關單位或
    文書內容是否真實，確有誤信前述文書係公務員職務上所製
    作之危險，自均屬偽造之公文書無訛。
　⒉次按刑法上所謂公印或公印文，係專指表示公署或公務員資
    格之印信而言，即俗稱大印與小官章及其印文；又公印之形
    式，凡符合印信條例規定之要件而製頒，無論為印（永久機
    關所使用）、關防（臨時性或特殊性機關所使用）、職章（
    機關首長所使用）、圖記（依公司法所組織設立之公營事業
    機關所使用），如足以表示其為公務主體之同一性者，均屬
    之；如不符印信條例規定，或與吾國公務機關名銜不符之印
    文，或僅為該機關內一部分之識別，不足以表示公署或公務
    員之資格者，即非刑法第218條第1 項所指公印或公印文，
    而屬同法第217條第1項之印章或印文。經查，本案行使偽造
    如附表三所示之公文書上，分別蓋有「臺灣臺北地方法院檢
    察署印」、「臺灣臺中地方法院檢察署」及「臺灣高雄地方
    法院檢察署印」，乃用以表明公署主體之印文，且事實上確
    有此政府機關存在，自應屬公印文。而該等文書上偽造之「
    檢察官侯名皇」、「檢察官趙處親」、「檢察官王正皓」、
    「檢察官吳文正」、「處長莊進國」、「書記官李珮芳」等
    印文，由形式上觀察，僅屬機關內部職員代替簽名用之職章
    所作成之印文，並非依印信條例所規定製頒之印章所蓋用，
    自屬偽造之普通印文。此外，本案既未扣得與上揭偽造印文
    內容、樣式一致之偽造印章，參以現今科技發達，縱未實際
    篆刻印章，亦得以電腦製圖軟體模仿印文格式列印或其他方
    式偽造印文圖樣，是依卷內現存事證，無法證明上揭公文書
    內偽造之印文確係透過偽刻印章之方式蓋印偽造，則尚難認
    確有偽造前開公印文、印文之印章之存在，附此敘明。
　⒊又洗錢防制法所稱洗錢，指下列行為：一、意圖掩飾或隱匿
    特定犯罪所得來源，或使他人逃避刑事追訴，而移轉或變更
    特定犯罪所得；二、掩飾或隱匿特定犯罪所得之本質、來源
    、去向、所在、所有權、處分權或其他權益者；三、收受、
    持有或使用他人之特定犯罪所得，洗錢防制法第2條定有明
    文。本案被告戊○○、辰○○如附表一所示，向車手成員收取詐
    欺款項後，即上繳詐欺集團，以躲避檢警追查，製造金流斷
    點，其等所為顯係掩飾或隱匿詐欺所得之去向、所在，且有
    掩飾犯罪所得去向、所在之故意，揆諸前揭說明，要與洗錢
    防制法第14條第1項之要件相合，是被告戊○○、辰○○所為，
    均成立洗錢防制法第14條第1項之一般洗錢罪。起訴書雖漏
    未論及被告2人本案所為已該當於一般洗錢罪，惟此部分事
    實業經記載於起訴書附表一，對渠等防禦權之行使並無影響
    ，且與經本院論罪科刑之加重詐欺等罪具有想像競合之裁判
    上一罪關係，自應為起訴效力所及，自應併予審究。
  ⒋是核被告戊○○、辰○○本案所為：
　⑴戊○○部分：
　①附表一編號1部分，均係犯刑法第339條之4第1項第1款、第2
    款之三人以上共同冒用政府機關及公務員名義詐欺取財罪、
    洗錢防制法第14條第1項之一般洗錢罪；
　②附表一編號2、7、9、10部分，均係犯刑法第339條之4第1項
    第1款、第2款之三人以上共同冒用政府機關及公務員名義詐
    欺取財罪、第339條之2第1項之以不正方法由自動付款設備取
    得他人之物罪及洗錢防制法第14條第1項之一般洗錢罪；
　③附表一編號3、4部分，均係犯刑法第339條之4第1項第2款之
    三人以上共同詐欺取財罪及洗錢防制法第14條第1項之一般
    洗錢罪；
　④附表一編號5、6、8部分，均係犯刑法第339條之4第1項第1款
    、第2款之三人以上共同冒用政府機關及公務員名義詐欺取
    財罪、第339條之2第1項之以不正方法由自動付款設備取得他
    人之物罪、第216條、第211條之行使偽造公文書罪及洗錢防
    制法第14條第1項之一般洗錢罪；
　⑤附表一編號11部分，係犯刑法第339條之4第2項、第339條第1
    項第1款、第2款之三人以上共同冒用政府機關及公務員名義
    詐欺取財未遂罪、第216條、第211條之行使偽造公文書罪。
　⑵被告辰○○部分：
　①附表二編號1部分，係犯刑法第339條之4第1項第1款、第2款
    之三人以上共同冒用政府機關及公務員名義詐欺取財罪、洗
    錢防制法第14條第1項之一般洗錢罪；
　②附表二編號2部分，係犯刑法第339條之4第1項第1款、第2款
    之三人以上共同冒用政府機關及公務員名義詐欺取財罪、第
    216條、第211條之行使偽造公文書罪及洗錢防制法第14條第
    1項之一般洗錢罪。　
　㈡共犯結構：
　⒈被告戊○○就附表一所示「共犯分工模式」欄之詐欺集團成員
    間，有犯意聯絡及行為分擔，為共同正犯。
　⒉被告辰○○就附表二所示「共犯分工模式」欄之詐欺集團成員
    間，有犯意聯絡及行為分擔，為共同正犯。　
　⒊又被告戊○○、辰○○於本案行為時均為年滿20歲之成年人，而
    附表一、二所示參與本案犯行之共犯不乏有未滿18歲之少年
    ，然被告戊○○、辰○○於本案之角色，僅係監控車手取款及收
    水，依卷內證據資料，尚難認被告2人對於參與本案犯行之
    少年車手深入接觸、認識，進而知悉該等少年係未滿18歲之
    人，自無從遽認被告戊○○、辰○○有兒童及少年福利與權益保
    障法第112條第1項前段之與少年共同實施犯罪所指加重事由
    之適用。
　㈢罪數關係：
　⒈被告戊○○、辰○○與所屬詐欺集團成員共同偽造之公文書行使
    之，該等偽造公文書之低度行為應為行使偽造公文書之高度
    行為所吸收，不另論罪。
　⒉附表一、二所示電信集團成員陸續多次聯繫同一被害人施以
    詐術者，均係分別基於同一詐欺犯意，於密切接近之時、地
    施以詐術，各行為之獨立性極為薄弱，依一般社會健全觀念
    ，在時間差距上，難以強行分開，在刑法評價上，以視為數
    個舉動之接續施行，合為包括之1行為予以評價，較為合理
    ，應屬接續犯。⒉
　⒊附表一、二所示車手集團成員基於以不正方法由自動付款設
    備取得他人之物之犯意，分別持同一被害人之提款卡於密接
    時、地提領款項之行為者，均各侵害同一法益，各該提領行
    為之獨立性極為薄弱，依一般社會健全觀念，在時間差距上
    ，難以強行分開，在刑法評價上，以視為數個舉動之接續施
    行，合為包括之1行為予以評價，較為合理，亦屬接續犯。
　⒋附表二編號2-2所示，被害人甲○○因受詐欺而欲匯款予本案詐
    欺集團前，即遭行員察覺攔阻而未匯出，此部分犯行雖屬未
    遂犯，惟係接續附表二編號2-1所示既遂部分之犯意，於密
    切時間、地點所為，仍屬接續犯，而僅論以單一之既遂罪責
    。
　⒌被告戊○○所犯如附表一各該編號所示之罪，被告辰○○所犯如
    附表二各該編號之罪，均係各以一行為同時觸犯各該編號前
    述罪名之想像競合犯，各應依刑法第55條規定，從一重以主
    文欄所示之罪名處斷。
　⒍被告戊○○所為如附表一所示犯行共11罪間、被告辰○○所為如
    附表二所示犯行共2罪間，均係犯意各別，行為互殊，均應
    予分論併罰。
　㈣減輕其刑之說明：
　⒈被告戊○○參與如事實欄一所示附表一編號11部分，電信集團
    成員均已著手實行詐欺取財之行為，惟未生實際取得財物之
    結果，為未遂犯，應依刑法第25條第2項規定減輕其刑。
　⒉想像競合犯之處斷刑，本質上係「刑之合併」，其所侵害之
    數法益皆成立犯罪，論罪時必須輕、重罪併舉論述，同時宣
    告所犯各罪名，包括各罪有無加重、減免其刑之情形，亦應
    說明論列，量刑時併衡酌輕罪部分量刑事由，評價始為充足
    ，再依刑法第55條前段規定「從一重處斷」，非謂對於其餘
    各罪可置而不論，因此，法院決定處斷刑時，雖以其中最重
    罪名之法定刑做為裁量之準據，惟於裁量其輕重時，仍應將
    輕罪合併評價在內。又犯洗錢防制法第14條之罪，在偵查或
    審判中自白者，設有減輕其刑之規定，此觀洗錢防制法第16
    條第2項規定即明，本案被告戊○○、辰○○於審理時，均自白
    上開收取車手提領之詐欺款項後，轉交上手之事實，而該等
    行為實際上即係掩飾、隱匿詐欺所得之去向、所在之洗錢行
    為（見本院卷第166至167頁、第169頁），原應就其所犯一
    般洗錢罪部分，依上開規定減輕其刑，惟渠等就上開犯行係
    從一重論以三人以上共同冒用政府機關及公務員名義詐欺取
    財罪，其所犯一般洗錢罪皆屬想像競合犯中之輕罪，揆諸前
    揭說明，本院於量刑時仍一併衡酌該部分減輕其刑事由。
　㈤量刑：
　　茲以行為人之責任為基礎，本院審酌被告戊○○、辰○○均正值
    青壯，竟不思以正軌賺取財物，反貪圖不法利益，參與本案
    詐欺集團，而共同以本案手法向本案被害人詐取財物，危害
    社會秩序，所為惡害非輕；惟念渠等於本院審理時均坦承前
    揭犯行，犯罪後態度尚非惡劣，且均合於洗錢防制法第16條
    第2項所定之減輕事由，兼衡渠等學歷、職業、家庭經濟等
    生活狀況，暨渠等行為時之年紀、犯罪動機、目的、手段、
    情節、素行、被害人所受損害非輕及表示之意見等一切情狀
    ，分別量處如主文所示之刑暨分別定其應執行之刑，以資懲
    儆。
四、又基於我國刑事訴訟法採改良式當事人進行主義之精神，關
    於被告是否適用累犯規定加重其刑，檢察官應分別就被告構
    成累犯之事實及加重量刑之理由，盡其主張及具體指出證明
    方法之責（最高法院110年度台上大字第5660號裁定意旨參
    照）。起訴書雖認被告戊○○構成累犯，而刑法第47條關於累
    犯之規定，其法律效果為「加重其刑至二分之一」，即適用
    累犯而加重其刑後，已「不可量處原本法條所明定之最低法
    定本刑」，且「可以量處超過原本法條所明定之最高法定本
    刑」，本院前揭審酌量刑各情後，認本案並無「量處原本法
    條所明定之最低法定本刑」或「量處超過原本法條所明定之
    最高法定本刑」之必要，起訴書被告戊○○執行有期徒刑完畢
    之前案紀錄，既屬被告戊○○素行內容之一，而為本院量刑時
    審酌之品行事項，對於被告戊○○所應負擔之罪責已充分評價
    ，爰不另就被告是否構成累犯加重其刑予以論斷，附此敘明
    。
五、沒收之說明：
　㈠被告戊○○、辰○○參與本案犯行，獲有以提款車手所提領款項1
    %計算之報酬，業據渠等供承在卷（見本院卷第122頁），是
    被告戊○○、辰○○本案犯罪各如附表一、二主文欄所示之沒收
    之犯罪所得，因均未據扣案，爰依刑法第38條之1第1項前段
    、第3項，宣告沒收之，於全部或一部不能沒收或不宜執行
    沒收時，追徵其價額。
　㈡又偽造之印章、印文或署押，不問屬於犯人與否，沒收之，
    刑法第219條定有明文。又行為人用以詐欺取財之偽造書類
    ，既已交付於被害人收受，則該物非屬行為人所有，除偽造
    書類上偽造之印文、署押，應依刑法第219條予以沒收外，
    依同法第38條第3項之規定，即不得再對各該書類諭知沒收
    （最高法院43年台上字第747號判例要旨參照）。本件詐欺
    集團成員於如附表三所示之公文書偽造之公印文、印文，依
    刑法第219條規定，不問屬於犯人與否，均應予宣告沒收；
    至該等偽造之公文書，雖為被告與前開詐欺集團成員犯罪所
    用之物，然因已交予被害人收執，非屬被告或其餘共犯所有
    之物，亦非違禁物，爰不予宣告沒收。
　㈢另本案既未扣得與上揭偽造印文內容、樣式一致之偽造印章
    ，參以現今科技發達，縱未實際篆刻印章，亦得以電腦製圖
    軟體模仿印文格式列印或其他方式偽造印文圖樣，是依卷內
    現存事證，無法證明上揭公文書內偽造之印文確係透過偽刻
    印章之方式蓋印偽造，而上開偽造之公文書雖係透過傳真取
    得，然無法排除詐欺集團僅係以電腦製作文書檔案後傳輸之
    可能，故無證據認定確有前揭偽造文書之原本，爰不就偽造
    之印章或偽造公文書之「原本」部分宣告沒收，併此敘明。
貳、不另為無罪之諭知：
　　起訴書附表一編號11項下，固記載編號11-4關於107年5月31
    日向被害人丑○○○取款之事實，且認此等事實與被告戊○○所
    為向車手集團成員收取如起訴書附表一編號11-1至11-3所示
    款項之行為間，具有接續犯之一罪關係，然遍查卷內事證，
    尚無證據可認被告戊○○參與其中，惟因此部分若成立犯罪，
    與前揭認定成罪之部分，屬於單純一罪之關係，爰不另為無
    罪之諭知，併此敘明。　　
參、不另為免訴之諭知：
一、公訴意旨就被告戊○○、辰○○如事實欄所載於107年間某日參
    與本案詐欺集團部分，認亦涉犯組織犯罪防制條例第3條第1
    項後段之參與犯罪組織罪嫌云云。
二、按刑罰責任之評價與法益之維護息息相關，對同一法益侵害
    為雙重評價，即過度評價，如對法益之侵害未予評價，則為
    評價不足，均為法之所禁。又加重詐欺罪，係侵害個人財產
    法益之犯罪，其罪數之計算，核與參與犯罪組織罪之侵害社
    會法益有所不同，是倘若行為人於參與詐欺犯罪組織之行為
    繼續中，先後多次為加重詐欺之行為，因參與犯罪組織罪為
    繼續犯，犯罪一直繼續進行，直至犯罪組織解散，或其脫離
    犯罪組織時，其犯行始行終結，該參與犯罪組織與其後之多
    次加重詐欺之行為皆有所重合，然因行為人僅為一參與犯罪
    組織行為，侵害一社會法益，屬單純一罪，應僅就「該案中
    」與參與犯罪組織罪時間較為密切之首次加重詐欺犯行論以
    參與犯罪組織罪及加重詐欺罪之想像競合犯，而其他之加重
    詐欺犯行，只需單獨論罪科刑即可，無需再另論以參與犯罪
    組織罪，以避免重複評價。職是，如行為人於參與同一詐欺
    集團之多次加重詐欺行為，因部分犯行發覺在後或偵查階段
    之先後不同，肇致起訴後分由不同之法官審理，為裨益法院
    審理範圍明確、便於事實認定，即應以數案中「最先繫屬於
    法院之案件」為準，以「該案件」中之「首次」加重詐欺犯
    行與參與犯罪組織罪論以想像競合。縱該首次犯行非屬事實
    上之首次，亦因參與犯罪組織之繼續行為，已為該案中之首
    次犯行所包攝，該參與犯罪組織行為之評價已獲滿足，自不
    再重複於他次詐欺犯行中再次論罪，俾免於過度評價及悖於
    一事不再理原則。至於「另案」起訴之他次加重詐欺犯行，
    縱屬事實上之首次犯行，仍需單獨論以加重詐欺罪，以彰顯
    刑法對不同被害人財產保護之完整性，避免評價不足（最高
    法院109年度台上字第3945號判決意旨參照）。
三、被告戊○○加入本案詐欺集團後，已因於107年8月16日，與共
    犯黃治華共同詐欺另案被害人劉燦水得逞，且由被告戊○○負
    責收取贓款，而經臺灣臺北地方法院以109年度訴字第183號
    判決判處罪刑確定在案，有卷附被告前案紀錄表及該判決書
    可稽，而被告辰○○加入本案詐欺集團，其於107年11月1日與
    集團內其他成員共同詐欺另案被害人黃春桃得逞，被告辰○○
    亦係負責收取贓款，而經本院以108年度訴字第121號判決判
    處罪刑確定，公訴意旨固認被告戊○○、辰○○前揭案件參與之
    犯罪組織與本案非為同一，然依卷內事證尚無從證明此情，
    自難遽為不利於被告戊○○、辰○○之認定，又公訴意旨所指被
    告戊○○、辰○○本案之犯行，固早於渠等前開業經判處罪刑之
    犯罪行為時，顯然該等判決所載犯罪事實並非被告戊○○、辰
    ○○事實上參與犯罪組織後之首次詐欺犯行，然因參與犯罪組
    織之繼續行為，已為該等案件中之首次犯行所包攝，被告2
    人參與犯罪組織行為之評價已獲滿足，自不再重複於本案詐
    欺犯行中再次論罪，惟此部份與上開論罪之加重詐欺犯行，
    具有想像競合之裁判上一罪關係，爰不另為免訴之諭知。
據上論斷，應依刑事訴訟法第299條第1項前段，判決如主文。
本案經檢察官壬○○提起公訴，檢察官蔡宜均到庭執行職務。
中    華    民    國    111   年     6    月     1    日
                  刑事第十一庭  審判長法  官  潘政宏
                                      法  官  林育駿
                                      法  官  蔡旻穎　
以上正本證明與原本無異。
如不服本判決應於收受判決後20日內向本院提出上訴書狀，並應
敘述具體理由。其未敘述上訴理由者，應於上訴期間屆滿後20日
內向本院補提理由書(均須按他造當事人之人數附繕本)「切勿逕
送上級法院」。 
　　　　　　　　　　　　　　　        書記官　黃瓊儀
中　　華　　民　　國　　111 　年　　6 　　月　　2 　　日
附錄本案論罪科刑法條全文：
洗錢防制法第2條
本法所稱洗錢，指下列行為：
一、意圖掩飾或隱匿特定犯罪所得來源，或使他人逃避刑事追訴
    ，而移轉或變更特定犯罪所得。
二、掩飾或隱匿特定犯罪所得之本質、來源、去向、所在、所有
    權、處分權或其他權益者。
三、收受、持有或使用他人之特定犯罪所得。

洗錢防制法第14條
有第二條各款所列洗錢行為者，處7年以下有期徒刑，併科新臺
幣5百萬元以下罰金。
前項之未遂犯罰之。
前二項情形，不得科以超過其特定犯罪所定最重本刑之刑。

中華民國刑法第216條
行使第210條至第215條之文書者，依偽造、變造文書或登載不實
事項或使登載不實事項之規定處斷。

中華民國刑法第211條
偽造、變造公文書，足以生損害於公眾或他人者，處1年以上7年
以下有期徒刑。

中華民國刑法第339條之2
意圖為自己或第三人不法之所有，以不正方法由自動付款設備取
得他人之物者，處3年以下有期徒刑、拘役或30萬元以下罰金。
以前項方法得財產上不法之利益或使第三人得之者，亦同。
前二項之未遂犯罰之。

中華民國刑法第339條之4
犯第339條詐欺罪而有下列情形之一者，處1年以上7年以下有期
徒刑，得併科1百萬元以下罰金：
一、冒用政府機關或公務員名義犯之。
二、三人以上共同犯之。
三、以廣播電視、電子通訊、網際網路或其他媒體等傳播工具，
    對公眾散布而犯之。
前項之未遂犯罰之。